【裁判字號】    98,聲判,37
【裁判日期】    980428
【裁判案由】    聲請交付審判
【裁判全文】
臺灣臺北地方法院刑事裁定              98年度聲判字第37號
聲  請  人  乙○○
代  理  人  高瑩律師
被      告  丙○○
            甲○○
上列聲請人即告訴人因告訴被告詐欺案件，不服臺灣高等法院檢
察署檢察長於中華民國九十八年二月十二日以九十八年度上聲議
字第一一五二號駁回再議之處分（原不起訴處分案號：臺灣臺北
地方法院檢察署九十七年度偵字第九六一四號），聲請交付審判
，本院裁定如下：
    主  文
聲請駁回。
    理  由
一、按告訴人不服上級法院檢察署檢察長或檢察總長認再議為無
    理由而駁回之處分者，得於接受處分書後十日內委任律師提
    出理由狀，向該管第一審法院聲請交付審判；法院認為交付
    審判之聲請不合法或無理由者，應駁回之，刑事訴訟法第二
    百五十八條之一及第二百五十八條之三第二項前段分別定有
    明文。
二、本件聲請人即告訴人乙○○以被告丙○○、甲○○涉犯刑法
    詐欺罪嫌，向臺灣臺北地方法院檢察署檢察官提出告訴，經
    該檢察署檢察官於民國九十八年一月六日以九十七年度偵字
    第九六一四號為不起訴處分。聲請人不服而聲請再議，臺灣
    高等法院檢察署檢察長認為再議為無理由而於九十八年二月
    十二日以九十八年度上聲議字第一一五二號處分書駁回之，
    聲請人於九十八年二月十八日收受上開駁回再議之處分書，
    有臺灣高等法院檢察署送達證書一份在卷可查，其於九十八
    年二月二十七日委任律師向本院提出本件交付審判之聲請，
    程序上核與法相符，先予敘明。
三、本件原告訴意旨略以：被告丙○○、甲○○意圖為自己不法
    之所有，共同基於詐欺取財之概括犯意聯絡，自九十六年一
    月間起，由被告丙○○佯稱投資經營動漫資訊之萌萌事業有
    限公司（設臺北市○○路○段一一四巷十七號三樓，下稱萌
    萌公司）需款周轉，陸續向告訴人乙○○借款共計新臺幣（
    以下同）三百三十萬七千五百元，並簽發支票七紙供做還款
    擔保；被告甲○○則向告訴人擔保，若被告丙○○跳票，其
    願代為清償債務云云，使告訴人陷於錯誤，如數貸與被告丙○○前開款項。嗣同年九月間，前揭支票發生跳票，告訴人
    屢向被告等催討債務，被告等均拒不還款或避不見面，告訴
    人追索無著，因認被告二人均涉犯刑法第三百三十九條第一
    項之詐欺取財罪嫌云云。
四、聲請交付審判意旨略以：(一)被告等自九十六年一月間起，由
    被告丙○○向聲請人借錢，並由被告甲○○背書保證，聲請
    人遂陷於錯誤而借款後，嗣以無法還款為由，要求換票、延
    期清償，因甲○○稱仍願負保證責任，且即將收受之款項會
    先清償系爭債務，聲請人乃信賴而未再要求甲○○背書而收
    受本件卷附之票據。惟自九十六年九月起該等支票陸續退票
    後，聲請人請求被告等還款，均未獲置理，聲請人始知甲○○為脫免其保證責任，並使其自身對丙○○之債務能清償，
    始設局由丙○○出面相聲請人借貸，並以延期清償方式，技
    巧性向聲請人換票，以脫免其在票據上背書之責任，而由早
    已脫產之丙○○單獨承擔債務，顯見，渠等明知丙○○無還
    款能力，而以借款為詐術，使聲請人陷於錯誤之犯行。(二)原
    不起訴處分書及再議處分書片面採信被告之詞，且對於被告
    進行詐欺之過程及其主觀清償能力與意思均未詳查，對於被
    告等以借款為詐術使聲請人陷於錯誤一事並未詳論，實與事
    實相違，難以甘服。(三)聲請人所主張之事實，業據提出支票
    明細表、支票暨退票理由單七份為證，且被告等向聲請人為
    借款請求或延期清償、換票時均有第三人羅美華在場，故應
    傳喚證人羅美華到庭作證，以澄事實云云。
四、按犯罪事實應依證據認定之，無證據不得認定其犯罪事實，
    刑事訴訟法第一百五十四條第二項定有明文。而事實之認定
    ，應憑證據，如未能發現相當證據，或證據不足以證明，自
    不能以推測或擬制之方法，為裁判基礎，最高法院四十年臺
    上字第八十六號判例，已採斯旨。認定犯罪事實，所憑之證
    據，雖不以直接證據為限，間接證據亦包括在內，然無論直
    接或間接證據，其為訴訟上之證明，須於通常一般人均不致
    於有所懷疑，而得確信其為真實之程度者，始得據之為有罪
    之認定，倘其證明未達此一程度，而有合理性懷疑之存在時
    ，即無從為有罪之認定，亦有最高法院七十六年臺上字第四
    九八六號判例意旨參照。
五、經查：
 (一) 聲請意旨所指，被告等自九十六年一月間起，由被告丙○○
    向告訴人借錢，並由被告甲○○背書保證，聲請人遂陷於錯
    誤而借款後，嗣以無法還款為由，要求換票、延期清償，因
    甲○○稱仍願負保證責任，且即將收受之貸款會先清償系爭
    債務，聲請人乃信賴而未再要求背書而收受本件卷附之票據
    。惟自九十六年九月起該等支票陸續退票後，聲請人請求被
    告等還款，均未獲置理，聲請人始知甲○○為脫免其保證責
    任，並使其自身對丙○○之債務能清償，始設局由丙○○出
    面相聲請人借貸，並以延期清償方式，技巧性向聲請人換票
    ，以脫免其在票據上背書之責任，而由早已脫產之丙○○單
    獨承擔債務，顯見，渠等明知丙○○無還款能力，而以借款
    為詐術，使聲請人陷於錯誤之犯行云云。無非均出於聲請人
    之臆測，迄未於偵查中提出任何證據加以佐證，遍閱卷內又
    乏證據可資佐證，即尚難據以為被告丙○○、甲○○有罪之
    認定。
 (二) 聲請意旨雖又稱，檢察官據以將被告二人為不起訴處分及再
    議處分書，均片面採信被告之詞，且對於被告進行詐欺之過
    程及其主觀清償能力與意思均未詳查，對於被告等以借款為
    詐術使聲請人陷於錯誤一事並未詳論，實與事實相違云云。
    ，惟查檢察官於不起訴書中，已就認定被告丙○○於借款之
    初，主觀上難認有為自己不法所有之詐欺犯意，客觀上並未
    有何使聲請人對其債信產生錯誤認識之欺罔行為，及無事實
    及證據認定被告甲○○涉有聲請人指訴詐欺取財犯嫌等情，
    論述綦詳。聲請意旨雖以前詞加以指摘，惟均未舉出原不起
    訴處分有何認定不當之處，僅空言指摘與聲請人出於臆測之
    事實不符云云，已難憑採，況查，被告丙○○、甲○○均堅
    詞否認涉有詐欺犯嫌，被告丙○○辯稱：伊與聲請人有長期
    金錢借貸關係，初期之借款均有如期還款，但因後來投資動
    漫館造成嚴重虧損，加上財務被其他股東拖累，才會無法如
    期清償聲請人之債務，之後在臺北地方法院民事庭及其他場
    合，伊曾多次向聲請人提出還款計劃，惟聲請人始終堅持必
    須先還一半款項，但公司已無多餘資金，且伊個人或公司名
    下不動產亦均已設定抵押，是以實在無法按聲請人之要求還
    款等語，有臺北地方法院九十七年度訴字第二七四九號返還
    借款民事案件審判筆錄、九十七年度移調字第二一一號民事
    庭試行調解紀錄表、該動漫館空調工程合約書、訂購電梯合
    約書、萌萌動漫資訊館海報、動漫速報等件（見臺灣臺北地
    方法院檢察署九十七年度偵字第九六一四號卷第三０頁至第
    六一頁、第七０頁至第七六頁反面）附卷可參，是被告丙○○所辯已非純屬子虛；至被告甲○○辯稱：丙○○剛開始向
    聲請人借款時，其曾為丙○○的支票背書，當時的支票均有
    兌現，但之後丙○○的經濟狀況愈來愈不好，其便不再為丙○○背書，更不曾向聲請人表示其有工程款二百多萬元可供
    做丙○○還款擔保，聲請人仍繼續借款給丙○○之事與其並
    無關聯等語，衡諸，被告甲○○既已不願為支票背書，聲請
    人猶願借款予被告丙○○，當係聲請人自身評估後所為之選
    擇，且被告甲○○既否認曾向聲請人表示其有工程款二百多
    萬元可供做丙○○還款擔保乙情，聲請人未能提出證據以實
    其說，卷內又無其他證據可資審認聲請人所指摘之事實，是
    尚難遽認被告丙○○、甲○○涉有聲請人所指之詐欺犯嫌。
 (三) 末按，交付審判制之立法意旨，係新增對於「檢察官不起訴
    或緩起訴裁量權」制衡之一種外部監督機制，法院僅就檢察
    官所為不起訴或緩起訴之處分是否正確加以審查，以防止檢
    察機關濫權，法院並非檢察官之延伸，法院亦不負擔檢察官
    之偵查作為。依此立法精神，刑事訴訟法第二百五十八條之
    三第三項規定，法院審查聲請交付審判案件時「得為必要之
    調查」，其調查證據之範圍，自應以「偵查中曾顯現之證據
    」為限；而同法第二百六十條對於不起訴處分已確定或緩起
    訴處分期滿未經撤銷者因發現新事實、新證據者得再行起訴
    之規定，其立法理由說明該條所謂不起訴處分已確定者，包
    括「聲請法院交付審判復經駁回者」之情形在內，是前述「
    得為必要之調查」，其調查證據範圍，更應以偵查中曾顯現
    之證據為限，不得就告訴人新提出之證據再為調查，亦不得
    蒐集偵查卷以外之證據，否則，將與同法第二百六十條之再
    行起訴規定混淆不清，亦將使法院兼任檢察官而有回復「糾
    問制度」之虞，臺灣高等法院九十一年四月二十五日第一次
    刑事庭庭長法律問題研究會議決議內容，即採斯旨，再按法
    院裁定交付審判，即如同檢察官提起公訴使案件進入審判程
    序，是法院裁定交付審判之前提，必須偵查卷內所存證據已
    符合刑事訴訟法第二百五十一條第一項規定「足認被告有犯
    罪嫌疑」檢察官應提起公訴之情形，亦即該案件已經跨越起
    訴門檻，否則，縱或法院對於檢察官所認定之構成要件事實
    有不同判斷，但如該案件仍須另行蒐證偵查始能判斷應否交
    付審判者，因交付審判審查制度並無如同再議救濟制度得為
    「發回原檢察官續行偵查」之設計，法院仍應依同法第二百
    五十八條之三第二項前段規定，以聲請無理由裁定駁回。是
    聲請意旨另陳稱被告等向聲請人為借款請求或延期清償、換
    票時均有第三人羅美華在場，故應傳喚證人羅美華到庭作證
    ，以澄事實云云，核屬偵查中未曾顯現之證據，揆諸前開說
    明，本院自無從加以調查、審認。
六、綜上所述，聲請意旨所指摘檢察官不起訴處分實與事實相違
    云云，不僅無從認定檢察官對證據之採認，有何不符情理、
    違誤之處，且核諸檢察官之認定與偵查卷內所附跡證，均相
    符合，亦如前述。又經本院綜核被告丙○○、甲○○之供述
    、聲請人之指訴、告訴代理人之陳述及全案卷證，審閱結果
    ，難認已足以使聲請人所指被告丙○○、甲○○之犯嫌達到
    起訴門檻之程度，再本件原不起訴處分書及聲請再議處分書
    既已詳予調查偵查卷內所存證據，並敘明所憑證據及判斷理
    由，且原處分所載證據取捨及事實認定之理由，亦無違背經
    驗法則、論理法則及證據法則之情事，是臺灣臺北地方法院
    檢察署檢察官及臺灣高等法院檢察署檢察長以被告犯罪嫌疑
    不足，予以不起訴處分及駁回再議之聲請，對照卷內資料，
    於法並無違誤。本件聲請交付審判意旨仍執前詞，對於原處
    分加以指摘求予審判，非有理由，應予駁回。
據上論斷，應依刑事訴訟法第二百五十八條之三第二項前段，裁
定如主文。
中    華    民    國    98    年    4    月    28     日
                  刑事第五庭審判長法  官  黃程暉
                                  法  官  李宜娟
                                  法  官  鄭昱仁
以上正本證明與原本無異。
本裁定不得抗告。
                                  書記官  宋德華
中    華    民    國    98    年    4     月    28    日


司法院資訊處製作；財團法人民間司法改革基金會備份。
